高雄高等行政法院判決
                                       99年度訴字第660號
                                民國100年3月22日辯論終結
原      告　松旺營造有限公司
代　表　人　簡子銘
輔  佐  人　簡吟曲
被      告　屏東縣九如鄉公所
代　表　人　許重慶鄉長
訴訟代理人　黃少緻
          　曾光玄
上列當事人間政府採購法事件，原告不服行政院公共工程委員會
中華民國99年10月21日工程訴字第09900424560號申訴審議判斷
，提起行政訴訟，本院判決如下：
    主  文
原告之訴駁回。
訴訟費用由原告負擔。
    事實及理由
一、程序事項：
    原告經合法通知，無正當理由，未於言詞辯論期日到場，核
    無行政訴訟法第218條準用民事訴訟法第386條各款所列情形
    ，爰依被告之聲請，由其一造辯論而為判決。
二、事實概要︰
    緣原告參與被告辦理「98年度農○○○區○○路管理維護工
    程」（下稱系爭工程）採購案，因不服被告認其有政府採購
    法第101條第1項第10款之情事，擬將原告刊登政府採購公報
    之通知，乃向被告提出異議，被告則維持原決定處分；原告
    不服，向行政院公共工程委員會（下稱公共工程會）提起申
    訴，亦遭決定駁回；遂提起本件行政訴訟。
三、本件原告主張︰
(一)、緣原告承攬被告辦理之系爭工程採購案，接獲被告民國98年
    9月11日屏九鄉建字第0980009041號函，其內容指摘系爭工
    程之完工期限已屆，而原告未於98年9月4日前進場施工，被
    告依照工程合約第21條及政府採購法第101條規定與原告終
    止契約云云，經原告以98年9月16日松旺字第09800099號函
    提出異議，遭被告以98年9月25日屏九鄉建字第0980009261
    號函駁回異議，原告復向公共工程會提出申訴，經申訴審議
    判斷將原異議處理結果撤銷（訴0000000號申訴審議判斷書
    ）。惟被告隨後又以99年3月31日屏九鄉建字第0990002962
    號函欲將原告刊登政府採購公報予以停權1年，經原告以99
    年4月22日松旺字第0990422-1號函提出異議，仍遭被告以99
    年5月5日屏九鄉建字第0990004301號函駁回異議，原告向公
    共工程會提出申訴，經審議判斷予以決定申訴駁回。
(二)、系爭工程於98年7月22日開工，工程履約期限為30日曆天，
    預定竣工日為98年9月2日（原預定竣工日期98年9月1日，因
    莫拉克風災來襲，行政院人事行政局宣佈98年8月7日停止上
    班），按工程慣例，被告應與原告會同勘查工地現場，讓原
    告知曉確切之施工位置及範圍，因當初參與會勘之人員已離
    職，所以原告不清楚正確的施工位置、範圍為何，為求慎重
    ，原告屢次請求被告再次會勘現場，惟被告多次拒絕，致原
    告對於施工地點、範圍遲遲無法確定，是導致無法動工的原
    因之一。
(三)、按政府採購法第101條第1項第10款規定：「因可歸責於廠商
    之事由，致延誤履約期限，情節重大者。」本款係以廠商有
    「延誤履約期限」之事實、該延誤履約期限情節已達同法施
    行細則第111條所定之「情節重大」標準及延誤履約期限係
    「因可歸責於廠商之事由」所致等3項為其適用之要件。而
    所謂「致延誤履約期限，情節重大者」，依政府採購法施行
    細則第111條第1項規定「除機關於招標文件載明其情形外，
    其未載明者，於巨額工程採購，指履約進度落後百分之10以
    上，且日數達10日以上；於其他採購，指履約進度落後百分
    之20以上，且日數達10日以上。」於系爭工程中，被告於招
    標文件並未載明何謂「致延誤履約期限，情節重大者」之情
    形，而本件之合約總價為新台幣（下同）479,000元，採購
    金額非屬巨額採購，則認定原告有無延誤履約期限，情節重
    大之情形，應視其履約進度是否落後百分之20以上，及逾期
    日數有無達10日以上。又依政府採購法施行細則第111條第2
    項第1款規定「有關該等百分比之計算，屬尚未完成履約而
    進度落後已達前項百分比者，機關應先通知廠商限期改善；
    屆期未改善者，依逾期日數計算之。」可知被告若認定原告
    履約進度落後時，應先依政府採購法施行細則第111條第2項
    第1款規定通知原告「限期改善」，而系爭工程中，被告於
    98年8月31日行文通知原告應於98年9月4日前進場施工，但
    嗣後隨即以98年9月11日屏九鄉建字第0980009041號函與原
    告終止契約。本件被告雖有通知原告限期改善，但從98年9
    月5日至98年9月11日止，逾期日數並未達10日以上，此是否
    合於政府採購法施行細則第111條第1項及第2項第1款規定，
    不無疑義。
(四)、系爭工程案之履約期間有諸多天氣候不佳之情形，有晴雨表
    為證，又逢莫拉克風災（八八水災），前前後後豪雨不斷，
    屏東縣本身就是災區之一，加上原告所在地之高雄縣亦是災
    區之一，災後都面臨家園重建問題，在當下許多機械、運輸
    、人力都投入救災行動，原告之工程進度也因而進展不順利
    ，待原告調度好預備進場施工時，被告又不願意帶原告去工
    程現場確認施工地點、範圍，系爭工程雖有履約遲延之情形
    ，但若把延誤履約期限之責全部歸責於原告，對原告未免過
    苛等情，並聲明求為判決申訴審議判斷及原處分（含異議處
    理結果）均撤銷。
四、被告則以︰
(一)、原告承攬被告辦理之系爭工程，發包金額為479,000元，訂
    約日期為98年7月15日，被告以98年7月16日屏九鄉建字第09
    80006725號函通知原告於98年7月22日前申報開工，工程履
    約期限30日曆天（預定竣工日期98年9月1日），原告以98年
    7月22日（98）松營字第98022-1號函申報開工，開工後被告
    派員與原告之現場人員會同勘查施工現場，惟之後原告之機
    具、人員皆無進場施工，被告承辦人員曾以電話告知進度已
    嚴重落後，又於98年8月28日電話連絡原告原負責人簡尚弘
    ，當時原告聲稱不知情，被告乃於98年8月31日行文通知原
    告「請於98年9月4日前進場施工．．．。」期間電話連繫均
    為原告派員勘查現場之人員，因原告之前告知不知情，故被
    告承辦人員請求原告負責人一起會同，亦無下文，屆至完工
    日期施工進度為0％，落後進度100％，故被告於98年9月11
    日通知原告終止契約，並依合約第21條第3項及政府採購法
    第101條第1項第1款、第11款規定為停權通知，原告於法定
    期限內提出異議，亦遭駁回，原告不服提出申訴，因引用條
    款證據不足無法構成政府採購法第103條第1項停權3年之處
    分，遭公共工程會99年3月8日工程訴字第09900088130號函
    通知審議判斷結果「原異議處理結果撤銷」。被告依公共工
    程會99年3月8日工程訴字第09900088130號函所送之審議判
    斷書結果，於同年3月31日屏九鄉建字第0990002962號函更
    正原告違反工程合約第21條第1項第5款及政府採購法第101
    條第1項第10款規定所為之停權1年通知，原告提出異議，復
    行異議及提起申訴，均遭駁回在案。
(二)、本件原告違反工程合約第21條第1項第5款、政府採購法第10
    1條第1項第10款及第103條第2項規定，被告本於合約及政府
    採購法之規定作出與原告終止契約及停權通知，且公共工程
    會99年10月21日工程訴字第09900424560號函所送之審議判
    斷書中亦已詳細敘明，原告之訴為無理由，資為抗辯，並聲
    明求為判決駁回原告之訴。
五、本件如事實概要欄所載事實，業據兩造分別陳明在卷，復有
    系爭工程契約、被告99年3月31日屏九鄉建字第0990002962
    號函、99年5月5日屏九鄉建字第0990004301號函及採購申訴
    審議判斷書等附本院卷可稽，洵堪認定。兩造所爭執者厥為
    系爭工程是否因可歸責於原告之事由，而未依約完工，被告
    通知原告將依政府採購法第101條第1項第10款規定，予以刊
    登政府採購公報，有無違法？經查：
(一)、按「審議判斷，視同訴願決定。」「第4條及第5條訴訟之提
    起，應於訴願決定書送達後2個月之不變期間內為之。」分
    別為政府採購法第83條及行政訴訟法第106條所規定。經查
    原告係於99年10月25日收受採購申訴審議判斷書，有送達證
    書附於申訴卷可稽，是原告提起撤銷訴訟之期間，應自99年
    10月26日起算，又原告營業所設於原高雄縣，扣除在途期間
    4日，至同年12月29日（星期三）屆滿。而原告係於99年12
    月27日提起本件行政訴訟，亦有原告起訴狀上本院收文章所
    加蓋之日期戳章可稽，是原告提起本件行政訴訟並未逾上開
    起訴期間，被告主張原告提出訴訟時間已逾法定期間云云，
    容有誤解，先予敘明。
(二)、次按「機關辦理採購，發現廠商有下列情形之一，應將其事
    實及理由通知廠商，並附記如未提出異議者，將刊登政府採
    購公報：．．．10、因可歸責於廠商之事由，致延誤履約期
    限，情節重大者。」「本法第101條第1項第10款所稱延誤履
    約期限情節重大者，機關得於招標文件載明其情形。其未載
    明者，於巨額工程採購，指履約進度落後百分之10以上；於
    其他採購，指履約進度落後百分之20以上，且日數達10日以
    上。前項百分比之計算，應符合下列規定：一、屬尚未完成
    履約而進度落後已達前項百分比者，機關應先通知廠商限期
    改善；屆期未改善者，依逾期日數計算之。二、屬已完成履
    約而逾履約期限者，依逾期日數計算之。」政府採購法第10
    1條第1項第10款及同法施行細則第111條分別定有明文。
(三)、經查，原告承包系爭「98年度農○○○區○○路管理維護工
    程」於98年7月15日與被告簽訂工程契約，約定工程價款479
    ,000元，依工程契約第7條第1項第2款規定，履約期限為「
    廠商應於（機關通知日內）開工，並於開工之起30日曆天內
    全部完工。（以日曆天計者，星期例假日、國定假日或其他
    休息日不計入。）」被告以98年7月16日屏九鄉建字第09800
    06725號函通知原告於98年7月22日前申報開工，原告亦於98
    年7月22日申報開工，依工程契約應於同年9月1日竣工，惟
    原告於申報開工後，施工所需之機具、人員均未進場施工，
    被告乃以98年8月31日屏九鄉建字第0980008486號函催告原
    告於98年9月4日前進場施工，惟原告仍未進場施工等情，為
    兩造所不爭，並有工程契約、被告98年7月16日屏九鄉建字
    第0980006725號、98年8月31日屏九鄉建字第0980008486號
    函及原告98年7月22日（98）松營字第98022-1號函等附於原
    處分卷足憑。由上可知，系爭工程採購履約期限為98年9月1
    日，原告逾履約期限仍未開始施工，已屬延誤履約期限，又
    系爭工程採購非屬巨額採購，被告於98年8月31日催告原告
    限期改善時，履約進度落後已達20％以上（實際為完全未動
    工），然原告未依限改善，且於屆期後仍持續落後未予改善
    ，核其落後之程度已達政府採購法施行細則第111條第1項所
    規定，履約進度落後20％以上且日數達10日以上之延誤履約
    期限情節重大之要件，是被告依政府採購法第101條第1項第
    10款規定，通知擬將原告刊登政府採購公報，洵屬有據。
(四)、原告雖主張施工期間遇八八風災，災後許多機械、運輸、人
    力均投入救災行動，工程進度因此受影響，且原告預備進場
    施工時，被告拒絕帶原告去施工現場勘查，導致原告遲遲無
    法動工，故延誤履約期限之責不應全部歸責於原告。另被告
    雖已通知原告限期改善，然逾期日數並未達10日以上，是否
    合於政府採購法施行細則第111條規定，不無疑義云云。經
    查，八八水災發生於98年8月8日，原告於同年7月22日即已
    申報開工，惟其均未進場施工，即於水災過後經被告函催結
    果，亦未進場施工，是其未施工難謂與八八水災有關，況原
    告自述系爭工程僅1、2日即可完工（見本院100年3月1日準
    備程序筆錄第4頁），倘原告按時施工，於水災之前應可完
    工，更足見原告延誤履約期限與八八風災無涉。次查，原告
    於申報開工後，被告曾派員與原告之現場人員會同勘查施工
    現場，有原告輔佐人於本院100年3月1日準備程序陳稱「原
    來有派人鍾錦和或簡國賓看過，但他已離職，所以我們才要
    再確認。」等語足憑（見筆錄第5頁），是原告主張被告拒
    絕帶原告去施工現場勘查，導致原告遲遲無法動工云云，不
    足採取。末查，系爭工程採購案完工期限為98年9月1日，原
    告自98年7月22日申報開工至預計完工日，均未進場施工，
    履約進度落後達100％，被告於98年8月31日限期命改善，然
    原告未依限改善，被告於99年3月31日通知將原告刊登政府
    採購公報時，原告延誤履約期限已達10日以上，構成政府採
    購法施行細則第111條之要件，業如前述，原告主張其逾期
    日數未達10日以上云云，亦不足採。
(五)、綜上所述，原告主張既不可採，則被告以系爭工程採購案因
    可歸責於原告之事由，致延誤履約期限，且履約進度落後20
    %以上，日數達10日以上，乃依政府採購法第101條第1項第1
    0款之規定，通知原告欲將其刊登政府採購公報，揆諸前開
    規定，並無違誤；異議決定及申訴審議判斷維持原處分，亦
    無不合；原告起訴意旨求為均予撤銷，為無理由，應予駁回
    。又本件事證已臻明確，兩造其餘主張攻擊防禦方法核與本
    件判決結果無所影響，爰不一一贅述，併此敘明。
六、據上論結，本件原告之訴為無理由，依行政訴訟法第98條第
    1項前段、第218條、民事訴訟法第385條第1項前段，判決如
    主文。

中　　華　　民　　國　　100　 年　　4　　 月　　6　　 日
             高雄高等行政法院第四庭
                         審判長法官　蘇　秋　津
                               法官　詹　日　賢
                               法官　戴　見　草
以上正本係照原本作成。
如不服本判決，應於判決送達後20日內向本院提出上訴書狀，其
未表明上訴理由者，應於提起上訴後20日內向本院提出上訴理由
書（須按對造人數附繕本）；如於本判決宣示或公告後送達前提
起上訴者，應於判決送達後20日內補提上訴理由書（須附繕本）
。未表明上訴理由者，逕以裁定駁回。
中　　華　　民　　國　　100　 年　　4　　 月　　6　　 日

　　　　　　　　　　　　　　　書記官　江　如　青